臺灣板橋地方法院刑事判決　　　　　　　99年度訴字第3268號
公　訴　人　臺灣板橋地方法院檢察署檢察官
被　　　告　陳憲任
上列被告因偽造文書等案件，經檢察官提起公訴（99年度偵字第
16543 號），被告於本院準備程序中就被訴事實均為有罪之陳述
，經詢問當事人意見，合議庭裁定由受命法官依簡式審判程序獨
任審理，本院判決如下：
    主  文
陳憲任犯行使偽造私文書罪，處有期徒刑月，如易科罰金，以
新臺幣壹仟元折算壹日；以「陳憲章」名義簽立之一式二份房屋
租賃契約書上偽造之「陳憲章」署名共貳枚、指印共玖枚均沒收
。又犯行使偽造私文書罪，處有期徒刑月，如易科罰金，以新
臺幣壹仟元折算壹日；以「陳明得」名義簽立、由蔡宗南收執之
房屋租賃契約書上偽造之「陳明得」署名壹枚、印文枚均沒收
，以「陳明得」名義簽立、由陳憲任收執之房屋租賃契約書壹份
沒收。又犯竊盜罪，處有期徒刑陸月，如易科罰金，以新臺幣壹
仟元折算壹日。應執行有期徒刑拾壹月，如易科罰金，以新臺幣
壹仟元折算壹日；以「陳憲章」名義簽立之一式二份房屋租賃契
約書上偽造之「陳憲章」署名共貳枚、指印共玖枚、以「陳明得
」名義簽立、由蔡宗南收執之房屋租賃契約書上偽造之「陳明得
」署名壹枚、印文枚及以「陳明得」名義簽立、由陳憲任收執
之房屋租賃契約書壹份均沒收。
    事  實
一、陳憲任為圖竊取臺灣中油股份有限公司（下稱中油公司）之
    油料，先後為下列犯行：
  (一)於民國96年6 月25日某時，基於行使偽造私文書之犯意，未
    經其胞兄陳憲章之同意或授權，即冒用陳憲章之名義，以每
    月新臺幣（下同）4 萬元之租金，向不知情之蔡宗南承租其
    所有坐落於桃園縣新屋鄉○○○段下庄子小段712 地號土地
    及其上之桃園縣新屋鄉下庄子203 號房屋（下稱系爭土地、
    房屋），並在1 式2 份之房屋租賃契約書上偽造「陳憲章」
    署名共2 枚、指印共9 枚，表示「陳憲章」欲向蔡宗南承租
    上開土地、房屋之意，再將其中1 份契約書交給蔡宗南收執
    而行使之（另1 份由陳憲任收執），足以生損害於陳憲章及
    蔡宗南。
  (二)於96年6 月25日後之96年6 月底或7 月初某日，因欲改以「
    陳明得」之名義承租系爭土地、房屋，即另基於行使偽造私
    文書之犯意，未經陳明得之同意或授權，先在臺北縣（現改
    制為新北市）某刻印店，委由不知情之刻印業者偽刻「陳明
    得」之印章1 枚，再於偽刻印章後翌日，向不知情之蔡宗南
    表示其友人陳明得欲將戶籍遷入系爭房屋，要求改以陳明得
    之名義承租上開土地及房屋（承租條件均與原契約相同），
    經蔡宗南同意後，陳憲任即在1 式2 份之房屋租賃契約書上
    偽造「陳明得」署名共2 枚（每份各1 枚），並委由蔡宗南
    在該2 份房屋租賃契約書上蓋用前開偽刻之「陳明得」印章
    ，而偽造「陳明得」印文共6 枚（每份各3 枚），表示「陳
    明得」欲向蔡宗南承租上開土地、房屋之意，再將其中1 份
    契約書交給蔡宗南收執而行使之（另1 份由陳憲任收執），
    足以生損害於陳明得及蔡宗南（陳憲任另將原由自己收執以
    「陳憲章」名義簽立之上開房屋租賃契約書一併交還蔡宗南
    ）。
  (三)陳憲任於簽約後取得上開土地、房屋之使用權，即意圖為自
    己不法之所有，先於96年7 月間在上開房屋周圍搭建鐵皮圍
    籬，復於房屋屋頂放置大型水塔1 座，及挖掘地道通往中油
    公司在附近所埋設之輸油管線，並自96年7 月31日晚間某時
    起，以將軟管銜接至上開中油公司之輸油管線，利用中油公
    司管線之壓力將油送至屋頂上方水塔內之方式，竊取中油公
    司所有之柴油共約200 公升。嗣中油公司外包巡管員於96年
    8 月1 日巡邏經過上開房屋附近時聞到油味，中油公司獲報
    後派員前往查看，懷疑有竊油情形，再會同警方進入系爭房
    屋內勘查，而循線查悉上情。
二、案經桃園縣政府警察局楊梅分局報請臺灣桃園地方法院檢察
    署呈請臺灣高等法院檢察署核轉臺灣板橋地方法院檢察署檢
    察官偵查起訴。
    理  由
一、按本件被告陳憲任所犯均係死刑、無期徒刑、最輕本刑為3
    年以上有期徒刑以外之罪，其於準備程序中就前揭被訴事實
    均為有罪之陳述，經受命法官告知簡式審判程序之旨，並聽
    取其與公訴人之意見後，本院認無不得或不宜改依簡式審判
    程序進行之處，爰依刑事訴訟法第273 條之1 第1 項，裁定
    本件由受命法官獨任進行簡式審判程序，合先敘明。
二、上揭事實，業據被告於偵訊及本院審理時坦承不諱，核與證
    人李志龍、林榮一、林重新、蔡宗南、陳憲章、陳明得、洪
    棋松於警、偵訊及證人呂宗儒於偵訊時證述之情節相符，並
    有「陳憲章」名義簽立之房屋租賃契約書1 式2 份、「陳明
    得」名義簽立之房屋租賃契約書1 份（均由出租人蔡宗南收
    執）、內政部警政署刑事警察局96年11月8 日刑紋字第0960
    161713號鑑驗書、被告指紋卡、證人洪棋松簽立之代保管條
    各1 份、現場照片65張附卷可稽，足認被告前開自白與事實
    相符，本件事證明確，其上開犯行均堪認定。
三、核被告所為，事實(一)、(二)部分均係犯刑法第216 條、第210
    條行使偽造私文書罪，事實(三)部分係犯刑法第320 條第1 項
    竊盜罪。於事實(二)部分，被告偽刻「陳明得」之印章，係委
    由不知情之某刻印業者代刻，又其偽造「陳明得」印文，係
    委由不知情之蔡宗南代為蓋用印章，已如前述，被告即為該
    2 部分犯行之間接正犯。於事實(一)、(二)部分，被告偽造「陳
    憲章」署名、指印及偽造「陳明得」印章、署名、印文之行
    為，均為其偽造私文書之預備或部分行為，不另論罪；而被
    告偽造私文書（「陳憲章」、「陳明得」名義簽立之房屋租
    賃契約書）後復均持以行使，各次偽造私文書之低度行為均
    應為其後行使之高度行為所吸收，亦不另論罪。被告所犯上
    開2 次行使偽造私文書罪及1 次竊盜罪共3 罪間，均犯罪時
    間不同，犯意各別，且行使偽造私文書罪與竊盜罪之罪名亦
    不相同，均應分論併罰。爰審酌被告不思以正當方式獲取財
    物，竟貪圖私利，先冒用他人名義承租系爭土地、房屋，再
    竊取中油公司油料，足以生損害於陳憲章、陳明得、蔡宗南
    等人，並侵害中油公司財產安全，行為實有不當，惟念被告
    犯後坦承犯行，態度尚可，及其犯罪之動機、目的、手段、
    所生危害、中油公司所受損失等一切情狀，分別量處如主文
    所示之刑及各諭知易科罰金之折算標準，並定其應執行之刑
    及諭知易科罰金之折算標準，以資懲儆。
四、前開以「陳憲章」名義簽立之1 式2 份房屋租賃契約書（見
    臺灣桃園地方法院檢察署96年度偵字第30196 號偵查卷第75
    -82 頁）上偽造之「陳憲章」署名共2 枚、指印共9 枚及以
    「陳明得」名義簽立、由出租人蔡宗南收執之房屋租賃契約
    書（見同上偵查卷第156-161 頁）上偽造之「陳明得」署名
    1 枚、印文3 枚，均係被告偽造之署名、指印或印文，不問
    屬於犯人與否，均依刑法第219 條規定宣告沒收之（上開以
    「陳憲章」名義簽立，原由被告收執之房屋租賃契約書1 份
    ，因已交還出租人蔡宗南收執處理，應認已屬蔡宗南所有，
    非被告所有之物，併此敘明）。又以「陳明得」名義簽立、
    由被告收執之房屋租賃契約書1 份（未扣案），係被告所有
    ，且為其因犯罪所生之物，爰依刑法第38條第1 項第3 款規
    定宣告沒收，至該份房屋租賃契約書上雖有偽造之「陳明得
    」署名及印文，惟該等偽造署名、印文均已包含於前開房屋
    租賃契約書內一併沒收，不另依刑法第219 條規定重覆為沒
    收之諭知。末查，被告偽刻之「陳明得」印章1 枚（未扣案
    ），於簽約蓋用完畢後已經被告丟棄，此據被告於本院審理
    時供述在卷（見本院99年12月22日審判筆錄），該印章既已
    滅失，爰不予宣告沒收，附此敘明。
據上論斷，應依刑事訴訟法第273 條之1 第1 項、第284 條之1
、第299 條第1 項前段，刑法第216 條、第210 條、第320 條第
1 項、第41條第1 項前段、第8 項、第51條第5 款、第219 條、
第38條第1 項第3 款，刑法施行法第1 條之1 ，判決如主文。
本案經檢察官李美金到庭執行職務。
中    華    民    國   100    年    2     月    18    日
                    刑事第十八庭  法  官  楊筑婷
以上證明與原本無異。
如不服本判決應於收受本判決後10日內向本院提出上訴書狀，並
應敘述具體理由，如未敘述上訴理由者，應於上訴期間屆滿後20
日內補提理由書狀於本院（均須按他造當事人之人數附繕本）「
切勿逕送上級法院」。
                                  書記官  傅淑芳
中    華    民    國   100    年    2     月    18    日
附錄本案判決論罪科刑法條：
中華民國刑法第210條
偽造、變造私文書，足以生損害於公眾或他人者，處5 年以下有
期徒刑。
中華民國刑法第216條
行使第210 條至第215 條之文書者，依偽造、變造文書或登載不
實事項或使登載不實事項之規定處斷。
中華民國刑法第320條
意圖為自己或第三人不法之所有，而竊取他人之動產者，為竊盜
罪，處5 年以下有期徒刑、拘役或5 百元以下罰金。
意圖為自己或第三人不法之利益，而竊佔他人之不動產者，依前
項之規定處斷。
前二項之未遂犯罰之。